臺灣板橋地方法院民事判決　　　　　　100年度簡上字第213號
上　訴　人　林健忠
被上訴　人　陳淑鈴
上列當事人間請求侵權行為損害賠償事件，上訴人對於中華民國
100 年8 月18日臺灣板橋地方法院板橋簡易庭100 年板簡字第37
5 號第一審判決提起上訴，經本院於100 年11月30日言詞辯論終
結，判決如下：
    主      文
原判決關於駁回上訴人後開第二項之訴部分及其訴訟費用之裁判
均廢棄。
被上訴人應再給付上訴人新台幣壹仟肆佰元，及自民國一百年一
月二十九日起至清償日止，按週年利率百分之五計算之利息。
其餘上訴駁回。
第一審及第二審訴訟費用，由被上訴人負擔十分之三，餘由上訴
人負擔。
    事實及理由
一、上訴人於原審起訴主張：上訴人於民國（下同）99年10月31
    日17時50分騎乘車號576- GND號普重機車（以下簡稱系爭機
    車）行經台北縣三峽鎮○○街171 號前，當時直行路口燈號
    為閃黃燈號誌，左右巷弄之燈號為閃紅燈號誌，加上嚴重堵
    車導致車流量行進緩慢，被上訴人無適當之駕駛執照，卻騎
    乘IVT-880 號普通重型機車要轉進巷弄時，未確認前後左右
    是否有來車，並從車縫中衝出，導致衝撞系爭機車車身左方
    ，經檢查結果，修復需支出費用118,953 元（其中零件為11
    4,453 元、工資4,500 元），爰依侵權行為之法律關係提起
    本訴等語（上訴人於原審訴之聲明：被上訴人應給付上訴人
    新臺幣（下同）118,953 元，及自起訴狀繕本送達翌日起至
    清償日止，按年息百分之五計算之利息。併陳明願供擔保，
    請准宣告假執行。原審判決被上訴人應給付上訴人2,788 元
    ，及自100 年1 月29日起至清償日止，按年息百分之5 計算
    之利息，併宣告准予假執行。而駁回原告其餘之訴及其餘假
    執行之聲請。上訴人就原審敗訴部分，聲明不服，提起上訴
    。）。
    上訴人於第二審補充：系爭機車因為是進口車，所以只能進
    新品，中古零件不易取得，不應該列入折舊。被上訴人當時
    沒有機車駕照，無照駕駛，也應列為他的過失。估價單所列
    的8 樣修理項目都跟本件車禍事故有關等語。併為上訴聲明
    ：(一)原判決不利於上訴人之部分廢棄。(二)被上訴人應再給付
    上訴人116,165 元，及自100 年1 月29日起至清償日止，按
    年息百分之5 計算之利息。
二、被上訴人於原審則辯稱：
(一)、被上訴人於99年10月31日當天騎機車左轉欲進入巷道，因前
    方路口紅燈以致車輛嚴重塞車，回堵過巷道口，只能夾於兩
    車縫一腳著地滑行過馬路停在一部紅色轎車右前方等行人穿
    越路口，上訴人為閃避行人（車速約50公里），未注意到被
    上訴人之車輛而朝被告直衝而來，導致被上訴人連人帶車倒
    地，被上訴人身體被機車壓住，忍著當下疼痛爬起，上訴人
    依然坐在機車上並無下車察看瞭解狀況。
(二)、被上訴人所騎機車前輪右方被撞損壞，員警到現場處理有拍
    照存證。被上訴人本要對上訴人提求償，因被上訴人車損不
    是很嚴重加上被上訴人沒有嚴重受傷所以未對上訴人求償，
    本欲與上訴人和解，因員警告知上訴人說被上訴人無機車駕
    照，遂引上訴人堅持提告，且經八張里謝里長在警所協調勸
    解約40分鐘，但上訴人堅持不願和解。
(三)、上訴人在現場並未提出有車損狀況，而上訴人所述被上訴人
    從車陣中衝出撞他車身左方能導致其車受損，需高達11萬多
    元的維修費，如此嚴重車損，在車速加重力下被告定會反彈
    飛出豈不摔個手折腳斷。
(四)、依交通安全規則第94條第3 項：駕駛人應注意前方、左前方
    、右前方之各種路況車況狀況，被上訴人當時機車夾於兩車
    中等待行人通過路口，車輛停止狀態下如何構成轉彎車與直
    行車搶道等語。
    被上訴人於第二審補陳：被上訴人雖然是無照駕駛，但與本
    件的過失是無關的；估價單所列的項目，並沒有在車禍現場
    當時提出，過了之後才說有這麼多項目，被上訴人認為根本
    不是這次車禍造成，而且是左方的撞擊，怎麼會列右方的車
    損？甚者有些估價項目是在撞擊部位上方的車損。且過失比
    例部分，被上訴人認為上訴人應該要承擔更多，更何況被上
    訴人車子是停著要過馬路，當時的速度很慢等語。併上訴答
    辯聲明：駁回上訴人之上訴。
三、上訴人起訴主張：被上訴人於上揭時、地因騎車之過失致系
    爭機車受損一節，業據提出現場事故照片、台北縣政府警察
    局道路交通事故初步分析研判表、車輛維修估價單、調解不
    成立證明書及事故現場繪圖等件影本可佐，被上訴人固不爭
    執於前開時地發生車禍及其有過失之事實，惟被上訴人以其
    車子是停著要過馬路，當時的速度很慢，上訴人應負擔更多
    過失責任，及系爭機車固有損壞，惟估價單除原審所認系爭
    機車左前方邊整流罩與前土除烤漆脫落部分之車損金額外，
    其餘上訴人所提車子損害之估價項目，均無法證明為本件車
    禍所造成等語置辯。故本件之爭點厥為(一)、兩造之過失為何
    ？被上訴人無照駕駛，與本件事故之發生是否有關？(二)、上
    訴人所提估價單所列車損修理項目（除前土除及左前整流罩
    外），與本件車禍是否有關？(三)、修理零件部分是否要折舊
    ？(四)、兩造過失比例為何？
四、兩造之過失為何？被上訴人無照駕駛，與本件事故之發生是
    否有關？
  1.按「汽車、機車或其他非依軌道行駛之動力車輛，在使用中
    加損害於他人者，駕駛人應賠償因此所生之損害。但於防止
    損害之發生，已盡相當之注意者，不在此限。」、「因故意
    或過失，不法侵害他人之權利者，負損害賠償責任。」，民
    法第191 條之2 及第184 條第1 項前段分別定有明文。又按
    「汽車行駛至交岔路口，其行進、轉彎，應依下列規定：七
    、轉彎車應讓直行車先行。」，道路交通安全規則第102 條
    第1 項第7 款亦有規定。
  2.經查：本件車禍發生之經過為上訴人騎乘系爭機車沿台北縣
    三峽鎮○○街直行往老街方向行駛，於行經171 號前之經閃
    黃號誌岔路口時，被上訴人亦騎乘機車欲自對向車道左轉進
    入民權街78巷2 弄時，因該路口嚴重堵車導致車流量行進緩
    慢，被上訴人乃自該路口兩部車輛中間之縫隙穿越，而與上
    訴人騎乘之系爭機車在十字路口發生碰撞，第一次之撞擊點
    為系爭機車之左前方邊整流罩及被告騎乘機車之車頭一節，
    業經兩造自承在卷（見原審卷100 年4 月7 日言詞辯論筆錄
    ），再參以第一次之撞擊點為系爭機車之左前方邊整流罩及
    被上訴人騎乘機車之車頭，兩造機車損壞情形，系爭機車為
    左前方邊整流罩與前土除烤漆脫落，被上訴人機車為車頭前
    方車殼及車軸損壞等情，已據兩造於警詢時自承在卷，並有
    車損照片及新北市政府警察局三峽分局函覆之本件道路交通
    事故調查表、談話筆錄及相片等可佐（見原審卷第9 至16頁
    ），足認本件車禍發生之原因應為被上訴人駕駛重機車，經
    閃黃號誌岔路口左轉時，未注意讓對向直行車先行，而上訴
    人駕駛重機車，行經閃黃號誌岔路口，未減速及未注意車前
    狀況，致被上訴人騎乘機車之車頭撞及系爭機車之左前方邊
    整流罩所致，堪以認定，而本件車禍事故之肇事責任歸屬，
    經被上訴人聲請送請新北市政府車輛行車事故鑑定委員會鑑
    定結果，認被上訴人駕駛普通重型機車，左轉彎未讓對向直
    行車先行，為肇事主因，上訴人駕駛普通重型機車，未注意
    車前狀況，為肇事次因乙節，有新北市政府車輛行車事故鑑
    定委員會100 年5 月13日新北車鑑字第1000001389號書函所
    附新北車鑑字第1000609 號鑑定意見書可佐（見原審卷第40
    至42頁），因兩造均不服聲請送覆議，經送台灣省車輛行車
    事故覆議鑑定委員會覆議結果，認被上訴人駕駛重機車，經
    閃黃號誌岔路口左轉時，未注意讓對向直行車先行，為肇事
    主因，上訴人駕駛重機車，行經閃黃號誌岔路口，未減速接
    近，注意安全，小心通過，且未注意車前狀況，為肇事次因
    乙節，亦有台灣省車輛行車事故覆議鑑定委員會100 年7 月
    13日覆議字第1006202718號函可佐（見原審卷第49頁），與
    本院認定相同，是被上訴人抗辯：伊係幾近靜止狀態遭上訴
    人撞擊云云，並無可採。則被上訴人有違反道路交通安全規
    則102 條第1 項第7 款規定之情事甚明，上訴人並因而受有
    損害，則被上訴人之加害行為與上訴人之受損害間具有相當
    因果關係，被上訴人復未能舉證證明其於防止損害之發生，
    已盡相當之注意，被上訴人自應賠償上訴人因此所生之損害
    。
  3.上訴人陳稱：被上訴人無照駕駛亦為造成本件車禍之過失云
    云，然查無照駕駛車輛，固違反道路交通管理處罰條例之規
    定，僅係違反交通監理機關對行車安全之管理，應受行政罰
    鍰，與其駕駛技良窳無涉。車禍發生之責任，應審酌「事發
    當時」被上訴人是否違反注意義務而定，非謂「無照駕駛」
    必發生車禍，而認雙方有因果關係。查被上訴人固自承其無
    駕駛機車，本件並無證據顯示被上訴人無照駕駛與本件交通
    事故有關，是上訴人上開抗辯，不足採信。
五、上訴人所提估價單所列車損修理項目（除前土除及左前整流
    罩外），與本件車禍是否有關？
  1.按物被毀損時，被害人除得依民法第196 條請求賠償外，並
    不排除民法第213 條至第215 條之適用。依民法第196 條請
    求賠償物被毀損所減少之價額，得以修復費用為估定之標準
    ，但以必要者為限，最高法院77年度第9 次民事庭會議決議
    (1)可資參照。次按「損害賠償之範圍，應以被害人實際所受
    損害為衡；且當事人主張有利於己之事實者，就其事實有舉
    證之責任，此觀民法第216 條第1 項，及民事訴訟法第277
    條之規定自明。」（最高法院85年度台上字第2248號判決意
    旨參照）。
  2.查本件上訴人主張：因本件車禍致系爭機車受有前土除、左
    前整流罩、上三角台、下三角台、儀表總成、左前避振器、
    右前避振器、內土除之損害，然除前土除、左前整流罩損害
    部位外，其餘車損部分均為被上訴人所否認，並抗辯：上訴
    人所提車子損害之估價項目除前土除、左前整流罩損害外，
    均無法證明為本件車禍所造成云云，則依舉證責任之分配，
    上訴人自應就其主張系爭機車受有上開損害負舉證責任。經
    查：系爭機車為左前方邊整流罩與前土除烤漆脫落等情，已
    據上訴人於警詢時自承在卷，足認本上開損害係因本件車禍
    所導致者，至其餘損害，上訴人固據提出損害原因判斷報告
    書1 份為憑（見本院卷第23至28頁），其上固載明估價單所
    列損壞零件經檢查後，為單一事故所造成的損傷等語，然查
    上訴人自承該份報告書是其製作的，內容是上訴人打電話問
    東凌公司之技師，係該技師在電話中以口述內容由其作成報
    告書，而報告書所附照片亦是上訴人先前自己所拍攝，然上
    訴人既陳稱該技師姓名並不清楚，且東凌公司亦不願派技師
    作證，也不願就上訴人之車損作成鑑定報告，則上訴人自行
    製作之上開損害原因判斷報告書，自不足證明估價單上除前
    土除、左前整流罩損害外之其他車損係本件車禍所造成。另
    上訴人又提出證人沈佑霖、陳書翰為證，然證人即東凌公司
    之員工沈佑霖證稱：估價單之內容伊均不清楚，伊係依據協
    昌機車行所述開立，估價單修理項目的內容，伊不清楚是否
    係上訴人在99年10月31日發生交通事故修理所必須支出的費
    用等語（見本院100 年11月8 日準備程序筆錄）；另證人陳
    書翰雖陳稱其所開立之估價單係上訴人將車子牽過來後檢查
    列出，然證人亦無法證明所列車損項目確係本件車禍所造成
    之損害，綜上，上訴人所提出之物證及人證，均無法舉證估
    價單除前土除、左前整流罩外之其餘修理項目係因本件車禍
    所導致者，則上訴人此部分之主張，即屬無據。
  3.另查證人陳書翰證稱：維修所花費的工時即如估價單右邊所
    寫的時數，另一小時工資工會規定為800 元等語，則依估價
    單所列「前土除」、「左前整流罩」之修理工時分別為1 小
    時、1.5 小時，則本件之修理工資應為2,000 元（計算式為
    800 ×2.5 ＝2,000 元）。
六、上訴人修理零件部分是否要折舊？
    本件上訴人固陳稱因為系爭車輛為進口車，中古零件取得不
    易，不應列折舊云云，查本件系爭車輛之修理均係以新零件
    更換被損之舊零件，則以修理費作為損害賠償之依據時，自
    應將零件折舊部分予以扣除。系爭車輛係於98年1 月出廠，
    有行車執照影本在卷可佐，至99年10月31日受損時，已使用
    1 年9 個月餘，依「營利事業所得稅結算申報查核准則」第
    95條第8 項：「固定資產提列折舊採用定率遞減法者，以1
    年為計算單位，其使用期間未滿1 年者，按實際使用之月數
    相當於全年之比例計算之，不滿1 個月者，以月計。」及依
    行政院所頒「固定資產耐用年數表」及「固定資產折舊率表
    」之規定，其折舊年數為1 年10個月，而本件系爭機車就左
    前方邊整流罩與前土除烤漆脫落之修復費用為18497 元（其
    中左前方邊整流罩為13448 元、前土除為5049元），亦有原
    告提出之估價單1 紙可佐，依行政院所頒「固定資產耐用年
    數表」及「固定資產折舊率表」之規定，機車之耐用年數為
    3 年，依定率遞減法每年折舊千分之536 ，是系爭車輛之折
    舊年數為1 年10個月，零件折舊後之餘額為3983元（零件計
    算折舊，計算式：18497 ×536/1000＝9914，00000 00000
    ＝8583，85 83 ×536/1000Ｘ10/12 ＝4600，000000000＝
    3983 ，元以下四捨五入），被上訴人自應賠償。
七、兩造之過失比例為何？
    按「損害之發生或擴大，被害人與有過失者，法院得減輕賠
    償金額，或免除之。」，民法第217 條第1 項定有明文。經
    查：本件車禍事故之肇事責任歸屬，係因被上訴人駕駛重機
    車，經閃黃號誌岔路口左轉時，未注意讓對向直行車先行，
    為肇事主因，上訴人駕駛重機車，行經閃黃號誌岔路口，未
    減速接近，注意安全，小心通過，且未注意車前狀況，為肇
    事次因乙節，業如前述，則上訴人就本件車禍之發生有30 %
    之過失，被上訴人自得主張過失相抵，故被上訴人僅應負擔
    70 %之賠償責任，即上訴人得請求被告賠償之機車修護費為
    4188元（2000+3983=5983,5983 ×70% ＝4188，元以下四捨
    五入）。
八、綜上所述，上訴人本於侵權行為損害賠償之法律關係，請求
    被上訴人給付4,188 元，及自民國100 年1 月29日起至清償
    日止，按年息百分之五計算之法定遲延利息，為有理由，應
    予准許。逾此所為請求，為無理由，應予駁回。乃原審就上
    開應准許部分，僅命被上訴人給付其中2,788 元及其利息，
    而就修理工資部分之1,400 元及其利息部分為上訴敗訴之判
    決，尚有未洽，上訴意旨就此範圍求予廢棄改判，為有理由
    ，爰由本院予以廢棄改判如主文第2 項所示。至於上訴人其
    餘之請求不應准許部分，原判決為上訴人敗訴之判決，並駁
    回其假執行之聲請，經核於法並無不合，上訴意旨求予廢棄
    改判，為無理由，應駁回其餘之上訴。
九、據上論結，本件上訴為一部有理由，一部無理由，依民事訴
    訟法第436 條之1 第3 項、第450 條、第449 條第1 項、第
    79條，判決如主文。
中    華    民    國  100     年    12    月    21    日
                  民事第三庭    審判長法  官  陳財旺
                                      法  官  吳金芳

                                      法  官  吳幸娥
以上正本證明與原本無異。
本判決不得上訴。
中    華    民    國  100     年    12    月    22    日
                                      書記官  溫婷雅